臺灣高等法院臺南分院民事判決
                                    109年度上易字第216號
上  訴  人  陳俊名即永記煙燻滷味
被上訴人    劉修銘  
            劉憶蓁  
共      同
訴訟代理人  王朝揚律師
複代理人    李汶宜律師
上列當事人間請求返還價金等事件，上訴人對於中華民國109年5
月8日臺灣臺南地方法院第一審判決（108年度訴字第2037號），
提起上訴，並為訴之追加，本院於109年12月24日言詞辯論終結
，判決如下：
    主  文
原判決關於命上訴人給付被上訴人劉修銘逾新臺幣貳拾萬元本息
部分，及該部分訴訟費用負擔之裁判均廢棄。
上廢棄部分，被上訴人劉修銘在第一審之訴駁回。
其餘上訴駁回。
廢棄部分，第一、二審訴訟費用由被上訴人負擔。上訴駁回部分
，第二審訴訟費用由上訴人負擔。
    事實及理由
一、按第二審訴之變更或追加，非經他造同意不得為之，但請求
    之基礎事實同一者，不在此限，民事訴訟法第446條第1項、
    第255條第1項第2款分別定有明文。被上訴人劉修銘、劉憶
    蓁（下合稱被上訴人）在原審依民法第259條第1、2款之規
    定，請求上訴人給付被上訴人劉修銘加盟權利金及技術移轉
    費合計新臺幣（下同）40萬元本息，並請求返還如附表所示
    之本票（下稱系爭本票），而於本院追加依給付遲延之法律
    關係為請求（見本院卷第297至298頁），經核其本於同一基
    礎事實為追加，自應准許，先予敘明。
二、被上訴人主張：劉修銘邀同劉憶蓁為連帶保證人，與上訴人
    於民國（下同）107年8月18日簽訂永記煙燻滷味加盟契約（
    下稱系爭加盟契約），約定上訴人提供劉修銘店名使用權與
    商標使用權5年（5年起算日為劉修銘自營業起始日）及燻滷
    技術轉移（含製程現場學習，製程SOP，滷汁），並交付加
    盟權利金與技術移轉費合計40萬元，及系爭本票作為懲罰性
    違約金賠償之擔保。劉修銘於107年9月30日開始營業，因向
    上訴人購買之廣告招牌等營業設備無端故障，上訴人拒不維
    修，劉修銘派員檢修，竟發現營業設備為二手貨，兩造因此
    發生爭執。其後，劉修銘於108年6月初，向上訴人訂購滷包
    及胡椒粉，要求於108年6月17日原物料使用完畢前提供，上
    訴人竟以劉修銘向客戶散發不實訊息為由拒絕提供，因滷包
    、胡椒粉依約不得外購，致劉修銘不得不停業。上訴人之行
    為構成不完全給付，致劉修銘受有無法繼續營業之損害，劉
    修銘得依給付遲延之規定請求賠償。因上訴人已無履約之意
    ，爰依民法第255條（第263條）規定於108年6月24日發函終
    止系爭加盟合約，該函於108年6月25日送達上訴人而生解除
    （終止）效力，系爭加盟契約關係既因解除（終止）而消滅
    ，上訴人應將加盟權利金與技術移轉費返還予被上訴人劉修
    銘，系爭本票返還予被上訴人。另系爭加盟契約第11條規定
    之情形，違反民法第247條之1第4款規定，對加盟主甚為不
    利，應為無效等情。爰依民法第259條第1款、第2款之規定
    及給付遲延之法律關係，求為判命上訴人應給付劉修銘40萬
    元，及自起訴狀繕本送達之翌日（即108年10月26日）起至
    清償日止，按週年利率百分之5計算之利息，並將系爭本票
    返還被上訴人之判決（原審判命上訴人應給付劉修銘34萬1,
    041元本息，及將系爭本票返還被上訴人，並駁回被上訴人
    其餘之訴，上訴人就其敗訴部分，聲明不服，提起上訴，其
    餘部分未據上訴，業已確定）。並答辯聲明：上訴駁回。
三、上訴人則以：伊僅提供滷包及胡椒粉，其餘營業所需原物料
    均由加盟店自購，劉修銘為節省成本，就滷包、胡椒粉、調
    味料使用量，未依照總店技術指導之SOP，致口感變異，生
    意下滑，伊已於108年2月起多次親自或派員至現場指導及提
    供滷汁更換，劉修銘卻將原因歸咎於伊，對伊不友善對待。
    108年初至108年5月間，曾有3名有意加盟者至劉修銘加盟之
    台南○○店觀摩，劉修銘竟告知該3人，伊僅交付滷包，未將
    製作過程交付傳授，不要加盟等不實言詞，經伊於108年5月
    27日詢問，請於3日內提出商討後續事宜，劉修銘均不回覆
    ，逕於108年6月3日誣指伊介紹招牌廠商混充二手投射燈，
    伊遂於108年5月31日發函終止系爭加盟契約，該函於108年6
    月3日送達劉修銘而生解除（終止）效力，系爭加盟契約關
    係既因解除（終止）而消滅，依系爭加盟契約第1-1、11條
    之約定，自無須返還加盟權利金與技術移轉費及系爭本票等
    情，資為抗辯。並上訴聲明：(一)原判決關於主文第1項所
    命上訴人給付劉修銘34萬1,041元本息、第2項命上訴人返還
    系爭本票，及命負擔各該部分訴訟費用之裁判均廢棄。(二)
    被上訴人在第一審之訴駁回。
四、兩造不爭執之事項：
(一)永記煙燻滷味為上訴人獨資經營之商號，劉修銘於107年8月
    18日以劉憶蓁為連帶保證人，與上訴人簽立系爭加盟契約，
    約定自劉修銘營業起始日起，由上訴人提供店名使用權與商
    標使用權，為期5年，5年起算日為劉修銘營業起始日，劉修
    銘已給付加盟權利金及技術移轉費共40萬元，並依系爭加盟
    契約第11條之約定，與劉憶蓁共同開立系爭本票交付上訴人
    ，劉修銘嗣於107年9月30日開始營業（見原審南司調字卷第
    19至25、49、11頁）。
(二)上訴人以108年5月31日臺南地方法院郵局第727號存證信函
    通知被上訴人，以被上訴人對第三人散布上訴人之加盟總店
    僅交付滷包並未將製程交付傳授及請第三人不要再加盟等言
    語，嚴重侵害商譽及利益，108年5月27日被上訴人及其父親
    有恐嚇報復之惡言並做出要毆打上訴人之動作，致上訴人心
    生恐懼，被上訴人未於3日內商討後續事宜，已違反系爭加
    盟契約第13條規定，被上訴人有危害永記商譽或利益，上訴
    人有權逕行終止契約，而向被上訴人為終止系爭加盟契約之
    意思表示，限於10日內拆除及銷毀與加盟總店有關之招牌及
    文宣品，刪除粉絲專頁，拍攝滷汁倒掉之影片傳至加盟總店
    ，被上訴人已收到該存證信函（見原審卷第43至47頁）。
(三)被上訴人於108年6月11日以○○○○○郵局46號存證信函通知上
    訴人，稱上訴人終止契約於法無據，所提供之存貨將於108
    年6月17日用罄，被上訴人屆期即無法營業而受有損害，上
    訴人未於108年6月17日按時提供滷包等貨源，為停止條件，
    依據民法第254、255、256條等規定，以本函之送達向上訴
    人為解除契約之意思表示，並請求返還系爭本票，賠償所受
    一切損失，上訴人已於108年6月12日收受該存證信函（見原
    審南司簡調字卷第27至31頁）。
(四)被上訴人於108年6月24日以台南○○○○○94號存證信函通知上
    訴人，稱前通知滷包等貨源將於108年6月17日用罄未獲回應
    ，因台端無故違約，致無法繼續營業，重申依民法第254條
    、第255條、第256條規定為解除契約之意思表示，並請求上
    訴人於函到7日內返還系爭本票，並出面協商自違約日起至1
    12年8月17日為止之營業損害，上訴人已於108年6月25日收
    受該存證信函（見原審南司簡調字卷第33至35頁）。
(五)上訴人於108年6月28日以臺南地方法院郵局000號存證信函
    通知被上訴人終止系爭加盟契約，被上訴人已於108年7月1
    日收受該存證信函。上訴人稱被上訴人違反系爭加盟契約第
    1-1、4、9、11、12、13、13-1、13-2條等情事，即：
  1.被上訴人曾對訴外人楊姓夫妻提出關於本店之不實指控，已
    嚴重損害本店商譽及利益（已違反系爭加盟契約第13條）。
  2.上訴人108年5月27日受到被上訴人多次不理性對待，劉修銘
    出言恐嚇及其父親等2人做出作勢毆打等行為（已違反系爭
    加盟契約第13條）。
  3.被上訴人接獲其他分店回報，被上訴人曾向其他分店傳達對
    本店不實之指控，企圖影響其他分店與本店之和諧（已違反
    系爭加盟契約第13條）。
  4.被上訴人關於胡椒粉之使用（已違反系爭加盟契約第4條）
    。
  5.上訴人前於108年5月19日致電本店要求返還系爭本票及加盟
    金（已違反系爭加盟契約第11、13、13-1條）。
  6.被上訴人營業期間經本店發現有違反系爭加盟契約第9條、
    第12條之情事。
  7.本店前以存證信函告知終止雙方契約，被上訴人於文到後卻
    置之不理（已違反系爭加盟契約第1-1、13-2條）（見原審
    卷第49至53頁）。
(六)兩造間於108年6月3日、5日之LINE訊息紀錄（見原審卷第55
    、95頁），均為真正。
(七)系爭加盟契約為上訴人預先製作供與不特定多數締約者訂定
    同類契約之用而預先擬定，其第11條內容，非兩造磋商之結
    果，屬定型化契約條款。
五、兩造爭執之事項：
(一)上訴人抗辯其已於108年6月3日終止系爭加盟契約，依系爭
    加盟契約第11條之規定，被上訴人不得請求返還加盟權利金
    與技術移轉費、系爭本票，有無理由？系爭加盟契約第11條
    規定，是否符合民法第247條之1第4款之規定而為無效？
(二)被上訴人主張其已於108年6月25日終止系爭加盟契約，並依
    民法第259條第1款、第2款之規定，請求返還加盟權利金與
    技術移轉費、系爭本票，有無理由？
(三)被上訴人依108年6月11日存證信函（見原審南司簡調字卷第
    27-31頁），主張上訴人未於108年6月17日前繼續供應滷包
    而有給付遲延之情事，依給付遲延之法律關係請求損害賠償
    ，有無理由？
(四)如有理由，被上訴人劉修銘所受損害為多少元？
六、得心證之理由：
(一)上訴人抗辯其已於108年6月3日終止系爭加盟契約，依系爭
    加盟契約第11條之規定，被上訴人不得請求返還加盟權利金
    與技術移轉費、系爭本票，有無理由？又系爭加盟契約第11
    條規定，是否符合民法第247條之1第4款之規定而為無效？
  1.按契約除當事人為合致之意思表示外，須經債務人繼續之履
    行始能實現者，屬繼續性供給契約，而該契約倘於中途發生
    當事人給付遲延或給付不能時，民法雖無明文得為終止契約
    之規定，但為使過去之給付保持效力，避免法律關係趨於複
    雜，應類推適用民法第254條至第256條之規定，許其終止將
    來之契約關係，依同法第263條準用第258條規定，向他方當
    事人以意思表示為之。查，兩造間簽立系爭加盟契約，約定
    於加盟期間由劉修銘使用上訴人開發之「永記煙燻滷味」品
    牌經營台南○○加盟店，上訴人則提供店名使用權與商標使用
    權，煙燻技術移轉(含製程現場學習，製程SOP，滷汁)，經
    營管理技術及輔導營業，本件兩造間之系爭加盟契約，核其
    性質係屬須經當事人繼續履行始能實現之品牌及服務混合之
    繼續性供給契約。
  2.上訴人抗辯：被上訴人於108年5月間有違反系爭加盟契約第
    13條約定，危害伊經營之永記商譽或利益等情事，故伊已於
    108年6月3日終止系爭加盟契約乙節，為被上訴人所否認，
    則上訴人自應就被上訴人有危害其商譽或利益等有利於己之
    事實先負舉證之責。惟查：
　⑴上訴人就上開事實，固提出兩造不爭執之事項(二)、(五)所
    示之存證信函、兩造不爭執之事項(六)所示兩造間於108年6
    月3日、5日之LINE訊息紀錄（見原審卷第43-47、49-53、55
    、95頁），然上開存證信函及LINE訊息內容均係上訴人單方
    之主張，並無從遽認被上訴人有上訴人所述之前開情事。
　⑵①證人楊承翰於本院證述：「(之前曾經詢問加盟永記煙燻滷
    味並前往加盟店觀摩？)有。(是何時的事情，是否記得？)
    去年5月左右。(後來是到哪個加盟店觀摩?)○○店。(觀摩內
    容為何？)買東西和詢問被上訴人加盟事情。(被上訴人2人
    怎麼說？)被上訴人2人叫我們要加盟的話要考慮一下。加盟
    話只有拿滷包，滷包裡面加什麼都沒有說。叫我們不要加盟
    ，可以去永康方面的市場裡的煙燻滷味看看。主要大約說加
    盟不好，不要加盟。(你去○○店觀摩後，是否還有與上訴人
    聯絡？)我有向上訴人詢問被上訴人2人所言是否屬實，上訴
    人說那不是事實。(有沒有教授滷味的製作程序？)被上訴人
    說上訴人有教授滷味製作程序。(被上訴人有無說上訴人沒
    有技術轉移？)被上訴人就是說沒有技術轉移，我才會回答
    被上訴人那你怎麼製作滷味的。……。」(見本院卷第154至15
    8頁)。②證人蔣雅慧於本院證述：「……(觀摩○○店當天現場有
    何人？)我跟我先生去，現場有被上訴人2人，被上訴人說不
    要加盟，因為沒有技術轉移，只有給滷包。……(被上訴人還
    有說其他的話嗎？)被上訴人劉憶蓁說『不要跟上訴人加盟，
    那天剛好有夜市，可以去看看有沒有煙燻滷味的攤位可以加
    盟。』(你去○○店觀摩後，還有無與上訴人聯絡？)沒有。……(
    後來沒有加盟的原因為何？)因為被上訴人說上訴人沒有技
    術轉移，所以我們就沒有加盟(如果上訴人有技術轉移，你
    們就會加盟嗎？)是的。(你認為技術轉移應該教授何內容？
    )應該要教授我們如何製作滷味及滷味的方法。……」(見本院
    卷第158至162頁)。③然依上開證人證言，被上訴人固有對證
    人陳稱上訴人未告知滷包內容，不要加盟等語，惟亦告知證
    人有關上訴人有教授滷味製作程序即證人認知之技術轉移情
    事，尚難認被上訴人有對第三人散布不實言論，危害其商譽
    或利益之情。
　⑶此外，上訴人復未提出其他舉證證明被上訴人有違反系爭加
    盟契約第13條所定危害永記其商譽或利益之情形，則上訴人
    抗辯：被上訴人有上開危害永記其商譽或利益之違約事實，
    伊得終止系爭加盟契約乙節，尚難憑採。
  3.上訴人又抗辯：依系爭加盟契約第11條之規定，被上訴人不
    得請求返還加盟權利金與技術移轉費、系爭本票乙情，被上
    訴人則主張系爭加盟契約第11條規定，符合民法第247條之1
    第4款之規定而為無效乙節，查：
　⑴系爭加盟契約第11條固規定：「乙方（即被上訴人劉修銘，
    下同）簽約時給付甲方(即上訴人，下同)簽約金或後續給付
    款項，若乙方無論任何因素要提前終止契約，甲方無須返還
    乙方任何款項。」（見原審南司簡調字卷第21頁）。惟依兩
    造不爭執之事項(七)所示，系爭加盟契約為上訴人預先製作
    供與不特定多數締約者訂定同類契約之用而預先擬定，其第
    11條內容，非兩造磋商之結果，屬定型化契約條款，堪可認
    定。
　⑵查，系爭加盟契約所訂之加盟權利金及技術移轉費之性質，
    核係為加入連鎖加盟體系，由上訴人提供店名及商標使用權
    、滷燻技術轉移（含現場製程學習、製程SOP、滷汁），以
    及經營管理技術、教育訓練指導、商譽之對價，此觀系爭加
    盟契約前文約定「甲方提供乙方店名使用權與商標使用權為
    期五年，及燻滷技術轉移（含現場製程學習、製程SOP、滷
    汁）」、「加盟權利金及技術轉移費共新台幣40萬元」、「
    乙方給付上述費用為：簽約時10萬元，製程學習開始日15萬
    元，學習完成日15萬元」，第11條約定「乙方簽約時給付簽
    約金或後續給付款項，若乙方無論任何因素要提前終止契約
    ，甲方無須退還乙方任何款項（見原審南司簡調字卷第21頁
    ）。可見系爭加盟權利金及技術移轉費之對價範圍，係包括
    店名及商標使用權，並提供開店前、後各項產品製程學習、
    招牌文宣，乃至正式開店之經營管理技術、檢驗輔導改善服
    務併商譽；倘加盟者於未獲提供完整製程學習、經營管理技
    術、教育訓練指導、檢驗輔導改善服務及商譽時，是否均不
    得請求返還加盟權利金及技術移轉費之任何款項，自有審究
    之空間。
　⑶參酌系爭加盟契約已約定劉修銘於簽約之同時即應給付10萬
    元，並於系爭加盟契約第11條約定劉修銘無論任何因素要提
    前終止契約，上訴人無須退還任何款項，是就一般加盟業主
    面對加盟者在取得事業經營之知識後即自立門戶，脫離加盟
    業主，致損失其原預期可獲取之利益乙節，應認上訴人於締
    約時已為相當之預慮，則觀諸系爭加盟契約第11條僅約定加
    盟權利金及技術移轉費在劉修銘提前終止契約，上訴人均無
    需返還，而未能就兩造履約之情形、契約是否成立、無效、
    契約終止或解除是否有可歸責於加盟者之事由或不可歸責於
    兩造之事由等情況為合理適當分配兩造之權利義務，而使單
    方面要求劉修銘無論歸責與否，均一概不予退還，應認有免
    除或減輕上訴人之責任或使加盟者蒙受重大不利益之情形，
    而有顯失公平之情形，則有關加盟權利金及技術移轉費全部
    不予返還之約款，依民法第247條之1第4款規定，應認無效
    。上訴人辯稱：依契約自由原則，兩造應受系爭加盟契約拘
    束，契約條款經被上訴人審閱後簽章，無所謂不及知或無磋
    商變更餘地，且非無締約自由權，並無顯失公平情形云云，
    尚難遽採。
(二)被上訴人主張其已於108年6月25日終止系爭加盟契約，並依
    民法第259條第1款、第2款之規定，請求返還加盟權利金與
    技術移轉費、系爭本票，有無理由？
　1.按「爲維護產品品質，乙方產品製程滷包、胡椒粉皆應向甲
    方購得，且不得使用除甲方提供以外的滷包及胡椒粉，甲方
    有權隨時檢驗乙方滷包、胡椒粉使用方式與數量，其餘製程
    所需品項、食材可由乙方自行決定購得來源。」，系爭加盟
    契約第4條定有明文。次按「給付無確定期限者，債務人於
    債權人得請求給付時，經其催告而未為給付，自受催告時起
    ，負遲延責任；前項催告定有期限者，債務人自期限屆滿時
    起負遲延責任。」，民法第229條第2項前段、第3項定有明
    文。又「契約當事人之一方遲延給付者，他方當事人得定相
    當期限，催告其履行，如於期限內不履行時，得解除其契約
    。」，民法第254條亦有明文。另依前開（一）1.所述，系
    爭加盟契約為須經當事人繼續履行始能實現之品牌及服務混
    合之繼續性供給契約，該契約倘於中途發生當事人給付遲延
    時，應許其類推適用民法第254條至第256條之規定，向他方
    當事人以意思表示終止將來之契約關係。
　2.查，被上訴人就產品製程滷包及胡椒粉，均需向上訴人購得
    ，不得外購，上訴人自有依系爭加盟契約第4條約定提供產
    品製程滷包及胡椒粉之義務，且上訴人應負之前開義務，並
    無約定給付期限。然依兩造不爭執之事項（三）所示，經被
    上訴人於108年6月11日發函催告上訴人，於108年6月17日滷
    包及胡椒粉存貨用罄前，履行系爭契約第4條之契約義務，
    上訴人已於108年6月12日收受，然未見上訴人於受催告後即
    行履行前開義務，堪認其自受催告期限屆滿即108年6月17日
    起負遲延責任。又依兩造不爭執之事項（四）所示，經被上
    訴人於108年6月24日發函通知上訴人，以上訴人未遵限提供
    滷包等貨源，構成違約，重申依民法第254條、第255條、第
    256條規定為解除契約之意思表示，並請求上訴人於函到7日
    內返還系爭本票，出面協商自違約日起至112年8月17日為止
    之營業損害，上訴人已於108年6月25日收受該存證信函，自
    已合於前揭規定。是劉修銘主張其已於108年6月25日合法終
    止系爭加盟契約，應屬有據。
　3.劉修銘主張其已於108年6月25日終止系爭加盟契約，固屬有
    據，業如前述，惟其主張依民法第259條第1款、第2款之規
    定，請求返還加盟權利金與技術移轉費、系爭本票乙節，則
    為無據，其理由如下：
　⑴按「契約解除時，當事人雙方回復原狀之義務，除法律另有
    規定或契約另有訂定外，依左列之規定：一、由他方所受領
    之給付物，應返還之。二、受領之給付為金錢者，應附加自
    受領時起之利息償還之。…」，民法第259條第1、2款固定有
    明文。惟所謂契約之解除，係使契約自始歸於消滅，以回復
    訂約前之狀態。而契約之終止，則使契約向將來失其效力，
    對於原已依約行使、履行之權利義務，不受影響。二者之法
    律效果，並不相同。是當事人之一方係依法律規定或契約約
    定終止契約時，自無依民法第259條規定請求返還受領之物
    之餘地。
　⑵查，依前開（一）1.所述，系爭加盟契約為須經當事人繼續
    履行始能實現之品牌及服務混合之繼續性供給契約，雖許一
    方當事人向他方當事人，以意思表示終止將來之契約關係，
    惟因民法第263條並無準用同法第259條之規定，當事人之一
    方係依法律規定或契約約定終止契約時，自無依民法第259
    條規定請求返還受領之物之餘地。故被上訴人劉修銘主張其
    已於108年6月25日終止系爭加盟契約，雖屬有據，然其主張
    依民法第259條第1款、第2款之規定，請求返還加盟權利金
    與技術移轉費、系爭本票，則屬無據。
(三)被上訴人依108年6月11日存證信函（見原審南司簡調字卷第
    27-31頁），主張上訴人未於108年6月17日前繼續供應滷包
    而有給付遲延之情事，依給付遲延之法律關係請求損害賠償
    ，有無理由？
  1.按「因可歸責於債務人之事由，致為不完全給付者，債權人
    得依關於給付遲延或給付不能之規定行使其權利；因不完全
    給付而生前項以外之損害者，債權人並得請求賠償。」，民
    法第227條定有明文。次按「債務人遲延者，債權人得請求
    其賠償因遲延而生之損害。」，同法第231條第1項亦有明文
    。
　2.查，系爭加盟契約，係因上訴人未依限履行其提供滷包及胡
    椒粉之契約義務，致劉修銘無法繼續營業，其給付遲延，係
    屬可歸責於上訴人之事由所致，已如前述，則劉修銘自得依
    給付遲延之法律關係，請求上訴人賠償因遲延而生之損害。
(四)如有理由，被上訴人劉修銘所受損害為多少元？
　1.按「當事人已證明受有損害而不能證明其數額或證明顯有重
    大困者，法院應審酌一切情況，依所得心證定其數額。」，
    民事訴訟法第222條第2項定有明文。又關於損害賠償之數額
    ，固應視其實際所受損害之程度以定其標準。惟倘在損害已
    經被證明，而損害額有不能證明或證明顯有重大困難之情形
    ，為避免被害人因訴訟上舉證困難而使其實體法上損害賠償
    權利難以實現，法院應審酌一切情況，依所得心證定其數額
    ，以兼顧當事人實體權利與程序利益之保護，此觀民事訴訟
    法第222條第2項之規定及其立法理由自明。該條項之規定，
    性質上乃證明度之降低，而非純屬法官之裁量權，負舉證責
    任之當事人仍應在客觀上可能之範圍內提出證據，俾法院得
    本於當事人所主張一定根據之事實，綜合全辯論意旨，依照
    經驗法則及相當性原則就損害額為適當之酌定。因此，主張
    損害賠償之當事人，對於他造就事實有所爭執時，仍負有一
    定之舉證責任。另按「負損害賠償責任者，除法律另有規定
    或契約另有訂定外，應回復他方損害發生前之原狀。因回復
    原狀而應給付金錢者，自損害發生時起，加給利息。」，民
    法第213條第1、2項亦有明文。
　2.劉修銘主張：因上訴人未於108年6月17日前繼續供應滷包而
    有給付遲延之情事，終止系爭加盟契約，致其無法繼續營業
    ，受有9個月營業上之損失乙節，固非虛妄。然劉修銘主張
    其受有9個月營業損失乙情，固據其提出報表為證（見原審
    卷第109至127頁），然為上訴人所否認。經查，上開報表為
    被上訴人自行製作之私文書，既為上訴人所否認，自不得援
    為劉修銘營業收支之有利證明；惟劉修銘因可歸責於上訴人
    之給付遲延，而終止系爭加盟契約，致其無法獲得預期之商
    業利益，確受有損害，惟無從扣除其營業成本後加以計算。
    依上開說明，本院即得依民事訴訟法第222條第2項規定意旨
    ，審酌連鎖加盟煙燻滷味店商業經營之盈虧、經營方式、景
    氣良窳、市場條件、歇業出清9個月無法營業期間等一切情
    形，依經驗法則及相當性原則，酌定劉修銘因上訴人給付遲
    延提前終止系爭加盟契約所造成營業損害為20萬元。故劉修
    銘請求上訴人賠償營業損失20萬元，應屬有據。劉修銘逾此
    數額之主張，則非有據。
　3.至被上訴人請求返還系爭本票部分，因系爭本票，依系爭加
    盟契約第13條及13-1條約定，係作為系爭加盟契約存續期間
    內，作為劉修銘有違約情事時之懲罰性違約金擔保，系爭加
    盟契約既因可歸責於上訴人之給付遲延，經劉修銘合法終止
　　，業如前述，而上訴人並未舉證證明劉修銘有系爭加盟契約
    第13條所定之違約情事，系爭加盟契約既經劉修銘合法終止
　　，上訴人自負有返還系爭本票之義務，是被上訴人請求上訴
    人返還系爭本票，應屬有據。
七、綜上所述，被上訴人依給付遲延之法律關係，請求上訴人給
    付劉修銘20萬元，及自108年10月26日起至清償日止，按週
    年利率百分之5計算之利息，並應將附表所示之本票返還，
    洵屬有據，應予准許。逾此部分之請求，為無理由，應予駁
    回。從而原審就超過上開應予准許部分，為上訴人敗訴之判
    決，自有未洽，上訴意旨指摘原判決此部分不當，求予廢棄
    改判，為有理由，爰由本院廢棄改判如主文第2項所示。至
    於上開應准許部分，原審為上訴人敗訴之判決，並無不合。
    上訴人仍執陳詞，指摘原判決此部分不當，求予廢棄改判，
    為無理由，應駁回其上訴。　　
八、本件事證已臻明確，兩造其餘之攻擊或防禦方法及所用之證
    據，認均不足以影響本判決之結果，爰不逐一論列，附此敘
    明。
九、據上論結，本件上訴為一部有理由，一部無理由，依民事訴
    訟法第450條、第449條第1項、第79條、第78條、第85條第1
    項前段，判決如主文。
中　　華　　民　　國　　110 　年　　1 　　月　　14　　日
                  民事第五庭    審判長法  官  吳森豐

                                      法  官  孫玉文

                                      法  官  郭貞秀
上為正本係照原本作成。
不得上訴。
中　　華　　民　　國　　110 　年　　1 　　月　　14　　日

                                      書記官  李良倩
 

附表     編號 發票日(民國) 面額(新臺幣) 到期日 票據號碼   1 107年8月18日       50萬元  未載 00000000